【裁判字號】    94,易,1888
【裁判日期】    950110
【裁判案由】    侵占
【裁判全文】
臺灣臺中地方法院刑事判決              94年度易字第1888號
公  訴  人  台灣台中地方法院檢察署檢察官
被      告  甲○○
選任辯護人  黃興木律師
上列被告因業務侵占案件，經檢察官提起公訴（94年偵字第
11648號），本院判決如下：
    主    文
甲○○意圖為自己不法之所有，而侵占對於業務上所持有之物，
處有期徒刑捌月。
    事    實
一、甲○○於台中縣清水鎮○街路開設代書事務所，擔任土地代
    書，平日以代辦繼承登記、土地分割、移轉登記等為業，乃
    從事業務之人，於民國（下同）九十三年六月十五日受丁○○之委託，代辦丁○○門牌號碼台中縣后里鄉○○村○○路
    二八三號房屋及其坐落之土地（建物建號為九三一號，坐落
    土地為台中縣后里鄉○○段一０六五地號）之贈與過戶予蔡
    麗珊之事宜（嗣改由丁○○及其夫分別贈與予蔡麗珊），而
    收受丁○○於九十三年六月二十三日、同月二十八日及同年
    七月二十日所開立之面額新臺幣（下同）各三十萬、二十萬
    、十萬元之支票各一紙，以供辦理上揭移轉登記之契稅、贈
    與稅、土地增值稅、印花稅等應繳交費用及代書費用。詎甲○○於九十三年八月至九月間某日，因無力繳納子女之學雜
    費且無力還債，竟變易持有為所有之意，而基於意圖為自己
    不法所有之犯意，將上開業務上持有欲供繳納各項稅款所用
    之四十五萬元（起訴書誤載為六十萬元）變易持有為所有，
    而將之據為己有，而分別於九十三年八月至九間之某數日，
    在台中縣清水鎮○○里○街路六十八之二號住宅內，陸續將
    其中約七萬元交付不知情之女兒魏婉芝供作註冊、學雜費之
    用，並於九十三年八月至九月間之某日將其中三十八萬元交
    付予某不知情之債權人，嗣因丁○○向甲○○質疑伊辦理上
    開以贈與為原因之移轉登記事宜之費用索取過高，甲○○乃
    於九十三年十一月九日、同年十一月二十三日各退還丁○○
    五萬元，甲○○除於九十三年十一月十一日繳納上開土地贈
    與之契稅二萬五千一百十元外，土地增值稅則未於期限內繳
    納，嗣於九十四年二月五日丁○○到甲○○位於台中縣清水
    鎮○街路之代書事務所內偶然發現上揭土地增值稅之稅單已
    逾繳交日期（九十四年二月三日）卻未繳納，乃向甲○○質
    問原委，甲○○推稱過年後再替伊繳納，丁○○乃要求甲○○簽發五十萬元之本票擔保繳納上開增值稅款，甲○○再於
    九十四年三月十日繳納上開贈與之贈與稅一萬九千零三十七
    元，仍未依約繳交上開土地增值稅，嗣因丁○○一再催討，
    甲○○始於九十四年三月二十九日返還丁○○四萬五千元。
二、案經丁○○訴請台中縣警察局清水分局報請台灣台中地方法
    院檢察署檢察官偵查起訴。
    理   由
一、訊據被告甲○○坦承於上揭時地收受代辦款項，未於期限內
    繳納土地增值稅等情不諱，惟矢口否認有業務侵占犯行，辯
    稱：丁○○於九十三年八月、九月間同意借款五十萬元給伊
    云云，惟查：上揭事實，業據告訴人丁○○於偵審中指訴歷
    歷，並結證稱：「沒有。我跟她沒有交情」（審判長問：在
    整個過程妳跟她（指被告）洽辦的過程中，妳有同意她把這
    些錢先借給她週轉使用否？）等語明確，雖被告辯稱：丁○○同意借款供伊週轉，始簽立發票日九十四年二月五日，到
    期日九十四年五月五日，面額五十萬元之本票一紙給伊，惟
    按一般借款均會簽立借據，且約明利息，惟查：被告不僅未
    簽立借據，且未約明利息，業據被告自承在卷，核與告訴人
    指訴情節相符，且上開本票之發票日係九十四年二月五日，
    距離被告所稱告訴人答應借款之日期九十三年八月、九月間
    ，相隔六個月之久，顯然上開本票之簽立與借款無涉，再查
    被告於九十四年三月二十九日簽立內容為：「后里鄉○○路
    二八三號土地、房屋過戶之一切稅金、逾期滯納金及利息由
    本人甲○○償還繳納九十四年三月二十九日甲○○」等語之
    切結書一紙交付告訴人丁○○，有上開切結書影本一紙附卷
    可憑，並未提及「借款如何付清」之情事，倘被告確有向丁○○借款，何以上開切結書對於借款情事隻字未提？復查被
    告曾經於九十四年過年之後找戊○○協調上開財務糾紛，亦
    未提及被告向告訴人丁○○有借款之情事，業據證人戊○○
    到庭結證稱：今年（指九十四年）在農曆過年後參與協調時
    並未聽聞有借錢之事，只知道甲○○沒有替丁○○繳納稅款
    ，丁○○向甲○○要錢，也沒有注意到有本票等語，又查告
    訴人丁○○向被告催討債務時，曾經向丙○○借款，當時被
    告並未向丙○○提及丁○○有借款給伊之情事，亦據證人丙○○到庭結證明確，末查：被告於偵查中並未向檢察官提及
    有上開所辯之借款情事，反而於偵查中供稱：「有，因為我
    就是經濟有困難，我跟審判長報告（檢察官問：妳有沒有認
    罪，妳給人家用掉四十萬？）等語，業據本院勘驗偵訊錄影
    帶，制有勘驗筆錄一紙附卷可憑，堪信被告於挪用上開代辦
    費用時，並未取得告訴人丁○○之同意，被告上揭辯解委無
    可採，本案事證明確，被告犯行洵堪認定，依法應予論科。
二、核被告所為係犯刑法第三百三十六條第二項之業務侵占罪。
    被告雖分次挪用上開代辦費用，惟上開費用係一次據為己有
    ，業據被告於本院自承：「我於繳納註冊費之時，有想說如
    果有急迫就先還借款」等語，並無證據顯示被告有多次易持
    有為所有之行為，是以本案僅論以一次之業務侵占犯行，先
    此敘明。爰審酌被告甲○○素行尚稱良好，有正常工作，本
    案己與告訴人達成和解並償還全部費用，惟本案被告職司代
    書工作，對於客戶所委託之事項非但不能盡心，反而侵占客
    戶之代辦費用，惡性非輕，且犯後飾詞狡辯，未能坦白認錯
    ，態度不佳等一切情狀，量處如主文所示之刑，以示儆懲。
依刑事訴訟法第二百九十九條第一項前段，刑法第三百三十六條
第二項，罰金罰鍰提高標準條例第一條前段，判決如主文。
本案經檢察官乙○○到庭執行職務。
中    華    民    國    95    年    1    月    10    日
                  刑事第四庭   審判長法  官  劉錫賢
                                     法  官  滕治平
                                     法  官  陳如玲
中    華    民    國    95    年    1    月    10    日
                                     書記官  楊賀傑
中華民國刑法第336條 (公務公益侵占罪、業務侵占罪) 對於公
務上或因公益所持有之物，犯前條第1項之罪者，處一年以上七
年以下有期徒刑，得併科5000元以下罰金。
對於業務上所持有之物，犯前條第 1 項之罪者，處六月以上五年
以下有期徒刑，得併科 3000 元以下罰金。
前二項之未遂犯罰之。


司法院資訊處製作；財團法人民間司法改革基金會備份。
